臺灣花蓮地方法院刑事判決　　　　　　 96年度簡上字第112號
上　訴　人
即　被　告　甲○○
上列上訴人因被告涉犯詐欺案件，不服本院花蓮簡易庭中華民國
96年6月1日96年度花簡字第464 號之第一審判決（聲請簡易判決
處刑案號：96年度偵字第1748號），提起上訴，本院管轄之第二
審合議庭判決如下：
    主  文
原判決撤銷。
甲○○以加害生命之事，恐嚇他人致生危害於安全，處拘役伍拾
日，如易科罰金，以新臺幣壹仟元折算壹日，減為拘役貳拾伍日
，如易科罰金，以新臺幣壹仟元折算壹日。扣案之空氣手槍（槍
枝管制編號：0000000000）、瓦斯鋼瓶伍瓶、鉛彈壹
瓶及彈輪拾壹個，均沒收。
    事  實
一、甲○○前因聽聞丙○○與其同事乙○○間因細故發生口角爭
    執，而對丙○○心生不滿，竟於民國96年3 月中旬某日14時
    許，持無殺傷力之空氣手槍1 支（槍枝管制編號0000000000
    ），填充二氧化碳之氣體，裝上彈輪及鉛彈（均不具殺傷力
    ），基於恐嚇之犯意，朝丙○○設於花蓮市○○街14號地下
    室住處大門射擊1 槍，以加害人生命之事恐嚇丙○○，致其
    心生畏懼，而生危害於丙○○之安全。嗣經警方獲報後，在
    現場採證發現彈痕1 處，另於96年3月29日上午12時2分許，
    在花蓮市○○街14號地下室搜索甲○○身上，起出上開空氣
    手槍1支、瓦斯鋼瓶5罐、彈輪11個及鉛彈1瓶等物。
二、案經花蓮縣警察局花蓮分局報告臺灣花蓮地方法院檢察署檢
    察官聲請簡易判決處刑。
    理  由
一、按被告之自白，非出於強暴、脅迫、利誘、詐欺、違法羈押
    或其他不正之方法，且與事實相符者，得為證據，刑事訴訟
    法第156條第1項定有明文。查被告甲○○於警詢及偵查中均
    自白向被害人住處射擊之犯行，雖其於本院審理中另稱：伊
    並沒有持槍射擊被害人之住處，只是因為警方於警詢中告知
    伊只要承認有開槍，就當作是自首，可以無罪開釋，且於偵
    查中也要承認犯行，才不會有事，伊才在警詢及偵查中均虛
    偽自白犯行云云。然查：
（一）被告於本院準備程序中初稱：警方要伊承認有開槍，就不
      會有事等語（本院卷第29頁），然於本院審理中卻改稱：
      警方私下跟我說只要承認槍是伊的，問完筆錄就會沒事等
      語；復又改稱：警方是告訴伊只要承認過錯，就會沒事等
      語（本院卷第53頁），其對於究竟警方以何言詞脅迫其自
      白，被告前後供述不一，已難信其為真實。
（二）被告前開所述，業為證人即當時製作被告之警詢筆錄之警
      員鍾源全於本院審理中所否認，並證稱：伊等在搜索被告
      身體時，被告非常配合，並主動帶同警方前往其住處取出
      其餘扣案玩具手槍，在警詢筆錄中之內容均為被告主動陳
      述，當場並有錄音錄影，伊事前也沒有教導被告要如何陳
      述，也未曾告知被告只要承認槍枝是其所有，或承認有開
      槍，就會沒事等語（本院卷第51頁），衡以被告於警詢雖
      坦承對被害人住處門口射擊，惟於警詢中則否認有何撥打
      恐嚇電話予被害人之犯行，有被告警詢筆錄1 份在卷可憑
      ，則若警員有何脅迫被告自白之情事，又豈會不要求被告
      亦承認有撥打恐嚇電話之犯行，反而將此部分有利於被告
      之供詞記載於筆錄中之理？
（三）被告雖於偵查中亦坦承射擊一情，然另辯稱：在警詢中所
      述都實在，但有些沒有說清楚；被害人住處門口之凹洞照
      片，並非伊持槍射擊之結果，且當時伊只是拿槍出來玩一
      玩，沒有要恐嚇被害人之意思等語，被告尚反問檢察官：
      拿槍對牆壁射擊這樣有觸犯法律嗎？（偵卷第5 頁），則
      若警方確有以「在偵查中也要承認，才會沒事」等言語脅
      迫被告於偵查中自白，被告當不敢於偵查中辯稱並無恐嚇
      之意思，由此反證證人鍾源全前開於本院審理中之證詞應
      為真實可採。
（四）綜上，被告上開於警詢及偵查中之自白，均出於其自由意
      識所為，且其自白亦與事實相符，詳如後述，故應認其前
      開自白均具證據能力，合先敘明。
二、訊據被告矢口否認有何恐嚇危害安全犯行，辯稱：伊並沒有
    持槍射擊被害人丙○○之住處，蓋與被害人有糾紛的是第三
    人乙○○，而非伊，伊沒有恐嚇被害人之必要，況原審判決
    所認定伊射擊之時間為96年3 月中旬某日14時許，然當時伊
    一直在辦公室上班時間，且若真有槍擊，必定發生巨響，但
    被害人及在附近辦公室上班之乙○○卻都沒有聽到槍響聲，
    更可證明伊並未持槍射擊被害人住處之恐嚇行為云云，經查
    ：
（一）警方於96年3月29日上午12時2分許，在花蓮市○○街14號
      地下室搜索甲○○身體，起出空氣手槍1支（槍枝編號：0
      000000000號）、瓦斯鋼瓶5 罐、彈輪11個及鉛彈1瓶等物
      ，此為被告所不否認，並有上開物品扣案可佐，其中空氣
      長槍經送鑑定後，認：係空氣槍，以填充氣體為發射動力
      ，以動能測試法測試結果，其發射彈丸單位面積動能為2.
      9焦耳/平方公分，有內政部警政署刑事警察局96年5 月11
      日刑鑑字第0960059536號槍彈鑑定書1 份在卷可稽，足認
      上開空氣長槍雖單位面積動能未達能射穿人體之程度，而
      無殺傷力，但仍具有一定之動能，可以之射擊物品。
（二）被告於上揭時間、地點，持玩具空氣長槍射擊被害人住處
      大門之事實，迭據被告於警詢及偵查中證述明確，雖其於
      本院審理中矢口否認上開事實，然證人即被害人丙○○於
      本院審理中證稱：伊住處門口確實有遭人以玩具槍射擊，
      產生1 個凹洞，時間大約在伊與乙○○發生爭執後約2、3
      天的事，伊感到非常害怕，立刻就向警方報案，後來被告
      有到伊住處向伊道歉，並承認是其開槍的等語，衡以被害
      人前於偵查中已明白表示不願對被告提出恐嚇告訴（偵卷
      第13頁），堪信其當無於本院審理中復設詞誣陷被告之必
      要，況被告並不否認事後確實有前往被害人住處道歉，然
      否認當時有承認開槍射擊一事（本院卷第55頁），惟依常
      情，倘依被告所述，其並未捲入被害人與乙○○間之口角
      爭執，則並未犯錯之被告又豈會主動至被害人住處向其道
      歉？益證證人丙○○前開所述被告曾向之坦承射擊一事等
      語，為真實可採。此外，並有被害人住處大門之照片2 幀
      在卷可憑，足認被告確有以持空氣長槍射擊被害人住處門
      口，其前開於警詢及偵查中之自白與事實相符，堪信為真
      實，被告恐嚇犯行，應堪認定。
（三）被告雖辯稱案發時其正在辦公室上班，不可能前往案發現
      場射擊，且在案發地點附近之人均未聽到槍響聲，顯示其
      並未開槍云云，然證人即被告之辦公室同事乙○○於本院
      審理中已證稱：伊和被告是在同一個辦公室上班，但因伊
      平常除了在辦公室工作外，也會前往2 樓之餐廳幫忙，所
      以無法確認被告於案發時有無全程在辦公室，另因辦公室
      和被害人住處間有一道門阻隔，如果把門關起來，就聽不
      到被告住處門口有無聲響等語（本院卷第56、57頁），可
      知依證人乙○○上開證詞，尚無從證明被告於案發當時並
      未離開辦公室前往案發地點射擊之情，故難據以為被告有
      利之認定；且被害人住處與被告辦公室間既有大門阻隔，
      自不能僅以被害人或證人乙○○於案發時未聽到槍響，即
      反推案發時並無射擊事件發生，被告前開所辯，並不可採
      。
（四）綜上，足認被告確有以射擊被害人住處大門之方式，恐嚇
      危害被害人安全之犯行，其辯稱並未持槍射擊云云，並不
      可採，本案事證明確，被告犯行堪以認定，應予依法論科
      。
三、核被告所為，係犯刑法第305 條之恐嚇危害安全罪。原審以
    被告罪證明確，予以論罪科刑，固非無見。惟查，被告犯罪
    時間在96年4 月24日以前，合於中華民國96年罪犯減刑條例
    第2條第1項第3 款規定，應減其宣告刑期2分之1，原審漏未
    審酌此部分，自有違誤，故被告上訴意旨否認犯罪，指摘原
    判決不當，雖無理由，然原判決既有上開違誤，仍應由本院
    撤銷改判。爰審酌被告有侵占罪之前科紀錄（未構成累犯）
    ，有臺灣高等法院被告前案紀錄表1 份在卷可稽、其犯罪之
    動機、目的、手段、對被害人之危害，及其犯罪後未坦承犯
    行之態度等一切情狀，量處如主文所示之刑及減得之刑，並
    諭知易科罰金之折算標準。扣案之空氣手槍（槍枝管制編號
    ：0000000000）、瓦斯鋼瓶5瓶、鉛彈1瓶及彈輪11個，為被
    告所有，且或為供被告犯本案之罪所用之物；或為供犯本案
    預備之物，業據被告於警詢中供述在卷（警卷第5 頁），均
    應依刑法第38條第1項第2 款規定宣告沒收。至扣案之手槍2
    支、長槍1支、衝鋒槍1支、氧化瓶1 瓶、6MM鋼珠子彈1包等
    物，雖為被告所有，然均不具殺傷力，有上開槍彈鑑定書在
    卷可查，且無證據證明係供被告犯本案所用之物，爰不予宣
    告沒收，併此敘明。
據上論斷，應依刑事訴訟法第369條第1項前段、第364條、第299
條第1項前段，刑法第305條、第41條第1項前段、第38條第1項第
2款，中華民國96年罪犯減刑條例第2條第1項第3款，第7條、第9
條，刑法施行法第1條之1第1項，判決如主文。
本案經檢察官孫源志到庭執行職務。
中    華    民    國    96     年    8    月   7      日
                        臺灣花蓮地方法院刑事第二庭
                            審判長法  官  李 豫 雙
                                  法  官  沈 培 錚
                                  法  官  俞 秀 美
以上正本證明與原本無異。
本件不得再上訴。
                                  書記官
中　　華　　民　　國　　96　　年　　8 　　月　　8 　　日
附錄本判決論罪之法律條文：
中華民國刑法第305條
以加害生命、身體、自由、名譽、財產之事，恐嚇他人致生危害
於安全者，處2年以下有期徒刑、拘役或3百元以下罰金。
